【裁判字號】    88,上訴,4529
【裁判日期】    890512
【裁判案由】    水土保持法
【裁判全文】
臺灣高等法院刑事判決                          八十八年度上訴字第四五二九號
    上  訴  人  臺灣板橋地方法院檢察署檢察官
    被      告  甲○○
    上  訴  人
    即  被  告  詹村
右上訴人因被告違反水土保持法案件，不服臺灣板橋地方法院八十七年度訴字第一五
五五號，中華民國八十八年九月十日第一審判決（起訴案號：臺灣板橋地方法院檢察
署八十六年度偵字第二三四二五號）提起上訴，本院判決如左：
    主  文
上訴駁回。
    事  實
一、詹村（起訴書誤為丁○○）於民國八十三間，曾因違反麻醉藥品管理條例案件
    ，經法院判處有期徒刑三月確定，民國八十三年十二月十六日易科罰金執行完畢
    ，仍不知悔改，明知台北縣林口鄉○○村○○○段三六六號、三六六之一號（起
    訴書誤為六六號）土地係甲○○及其兄弟等人所共有，業經政府公告劃定為山坡
    地之範圍，不得擅自從事堆置土石、處理廢棄物及開挖整地之使用行為，竟與李
    國珍（由原審法院通緝中）共同基於在該址傾倒廢土垃圾之犯意聯絡，由李國珍
    擅自開挖整地並經營非法棄土場（開挖使用之詳細位置及面積如附圖所示），民
    國八十六年十一月十七日晚上十時許，受僱於李國珍在上址擔任紀錄員（紀錄車
    輛號碼及車次），供不特定之砂石車傾倒廢土垃圾，致造成表土破壞、土石裸露
    ，且未加設防止沖刷及排水設施，而致生水土流失。嗣於同年十一月十八日凌晨
    零時二十分許，戊○○（由檢察官另行簽分偵辦）駕駛ＲＰ－四三一號營業大貨
    車，前往上開地點傾倒垃圾時，為警當場查獲。
二、案經台北縣警察局新莊分局移送臺灣板橋地方法院檢察署檢察官偵查起訴。
    理  由
一、訊據上訴人即被告詹村固坦承有於上開時、地受李國珍僱用，擔任棄土場紀錄
    員，惟矢口否認涉有上開犯行，辯稱：李國珍曾對伊稱傾倒廢土係地主同意，伊
    不知道該地不能傾倒廢土云云。惟查：
  (一)台北縣林口鄉○○村○○○段三六六號、三六六之一號土地係法定山坡地，有台
    北縣政府八十七年九月十四日八七北府農六字第二八五一○五號函在卷足憑（見
    原審卷第五十三頁）。而該土地遭開挖整地並傾倒廢土、垃圾，而開挖之部分，
    表土破壞、土石裸露，堆置之棄土未加設防治沖刷及排水設備，因雨水沖刷，經
    開挖之地點已形成積水現象，已然造成土石流失之事實，有臺北縣山坡地違規使
    用查報與取締案件會勘紀錄在卷可稽（原審卷第三十九頁）並經檢察官及原審法
    院履勘現場，查明屬實，有勘驗筆錄（偵查卷第五十六頁、原審卷第七十九頁）
    、查獲時現場照片十一張（偵查卷第八至十三頁）、原審法院履堪現場照片四張
    （原審卷第八十一、八十二頁）附卷可稽，復經原審法院囑由臺北縣新莊地政事
    務所測量屬實，有該地政事務所複丈成果圖在卷足憑（原審卷第九十五頁）。
  (二)上訴人詹村雖辯稱，已得土地所有人之同意傾倒廢土云云，唯經訊據該地共有
    人即被告甲○○並未同意上訴人李國珍、詹村於上開地點開挖整地並設置棄土
    場一節，業據其在警訊、偵查及本院審理中供述綦詳（詳如後述），另土地共有
    人李勝雄、乙○○亦到庭結證稱渠等並未同意李國珍在該土地上傾倒廢土云云（
    見本院八十八年十二月三十日訊問筆錄）。上訴人詹村所辯，已得該土地所有
人同意伊傾倒廢土云云，即難採信。
    從而本件事證明確，被告詹村犯行洵堪認定，應依法論科。
二、末查上訴人詹村在私人山坡地內，未經同意，擅自從事堆積土石、處理廢棄物
    及開挖整地之使用，致生水土流失，核其所為，係犯水土保持法第三十二條第一
    項前段之罪。上訴人與李國珍間，有犯意聯絡及行為之分擔，均為共同正犯。又
    上訴人於八十三間，因違反麻醉藥品管理條例案件，經判處有期徒刑三月確定，
    於八十三年十二月十六日易科罰金執行完畢，有台灣高等法院刑案紀錄簡覆表在
    卷可按，其於有期徒刑執行完畢後，五年內再犯有期徒刑以上刑之本罪，為累犯
    ，應依行法第四十七條之規定，加重其刑。原審適用水土保持法第三十二條第一
    項前段、刑法第十一條、第二十八條、第四十七條規定，並審酌被告犯罪之動機
    、目的、手段、犯罪所生之危害及犯後態度等一切情狀，量處有期徒刑七月，經
    核認事用法並無違誤，量刑亦稱妥適，被告詹村上訴意旨，否認犯罪，指摘原
    判決不當，求予撤銷改判，為無理由，應駁回其上訴。
三、公訴意旨另以：被告甲○○係台北縣林口鄉○○村○○○段三六六號土地之所有
    權人，竟與被告詹村、李國珍及綽號「肉粽」之男子，基於共同犯意之聯絡，
    將上開土地出租給綽號肉粽之男子開挖整地堆積土石，經營供人傾倒廢土垃圾之
    用。綽號肉粽之男子並自民國八十六年十一月十七日晚十時許，僱用詹為記錄
    員，李國珍為路口指揮員，經營上述業務。因認被告甲○○亦涉有水土保持法第
    三十二條第一項之罪嫌。
四、公訴意旨認被告甲○○涉有上開犯行，無非係以上述情事，業據同案被告李國珍
    於警訊時供述屬實，而李國珍等確在上開土地傾倒廢土垃圾致生土石流失等情事
    為論據，唯經訊據被告甲○○則堅決否認右揭犯行，辯稱：伊並未將土地租予李
    國珍使用，伊當時是到現場阻止李國珍等亂倒廢土，他們說要請老闆過來跟伊談
    ，伊在等時警察就來了等語。經查：
  (一)按犯罪事實應依證據認定之，無證據不得推定其犯罪事實，又不能證明被告犯罪
    者，應諭知無罪之判決，刑事訴訟法第一百五十四條、第三百零一條第一項定有
    明文。又認定不利於被告之事實，須依積極證據，苟積極證據不足為不利於被告
    之認定時，即應為有利被告之認定，更不必有何有利之證據，最高法院三十年上
    字第八一六號著有判例可資參照。查本件同案被告李國珍於警訊中，先則供稱：
    伊是受僱綽號「肉粽」之男子，擔任車輛之進出指揮調度。每輛車進入傾倒，伊
    即可獲得新台幣（下同）二百元之酬勞。該土地是甲○○所有，伊認識甲○○，
    伊不知道有無經地主同意使用云云（見偵查卷第五頁正面、反面），其後於第二
    次警訊時則改稱：因八十六年九月二十五日，伊破壞甲○○在該地之樹木約三百
    棵，一棵為新台幣五千元，所以伊聯絡貨車載運垃圾傾倒該地，求得利益返還甲
    ○○。傾倒垃圾有經過甲○○允許云云（見偵查卷第六頁反面），於檢察官偵查
    中則供稱：伊是受僱於「肉粽」，一天薪水五千元，他（指綽號「肉粽」之男子
    ）說有經過地主同意云云（見偵查卷第四八頁反面），而於原審法院審理中改稱
    ：是「肉粽」僱用伊，當天第一天去，每傾倒一車，伊抽五百元。伊不知道有無
    經過甲○○同意，當天準備要倒土時，甲○○就來了，不給我們倒土，就在那邊
    等「肉粽」過來，「肉粽」有說過地主有同意云云（見原審卷第八十六頁），是
    同案被告李國珍就受僱於「肉粽」之代價為何、地主即被告甲○○是否同意使用
    、是否知道有經過同意等情，前後所述不一，已難採信。況同案被告詹村迭於
    原審及本院審理中堅決供承本件傾倒廢土者實為李國珍，伊亦係李國珍所僱用，
    所謂「肉粽」者係李國珍囑伊杜撰云云，有如前述，是以尚難以李國珍前後不符
    之供述，遽認被告甲○○同意其傾倒廢土。
  (二)證人即當時陪同被告甲○○到達現場之人丙○○○於原審法院審理中證稱：伊與
    被告甲○○到達現場時，外面已有很多人，有一台怪手在該處工作，要往裡面開
    進去，被告甲○○有下去阻擋，並質問現場之人，另有一個年輕人說要去叫老闆
    來，並要渠等進去泡茶等語（見原審卷第一九一頁），核與被告李忠辯稱是到現
    場阻止亂倒廢土，他們說要請老闆過來跟伊談，伊在等時警察就來了等語相符。
  (三)證人戊○○（即案發當時載運廢土之卡車司機）於原審雖結稱「有三個人，二男
    一女，一男一女自稱是地主，還有一個是挖土機司機，是他們引導我去現場。」
    等語（原審卷第三十六頁）；果爾！被告應係在現場引卡車進入傾倒廢土之人；
    然依證人丙○○○（與被告甲○○到現場之女子）在本院結稱「我到現場後看到
    外面很多人，看到一部大卡車，李（指被告）說我沒同意你們，你們來這邊搞什
    麼？一個年輕人就過來攬著李的肩膀，並且跟李說，我們老闆不是跟你講好了嗎
    ？並拉著李說我們去泡茶」（本院八十九年一月二十四日訊問錄）及同案被告詹
    村於原審所供「他（指被告甲○○）說他就是地主，後我們就一起泡茶聊天，
    一直到警察過來，之間有車子進來倒土」（原審卷第一七七頁）等情以觀，案發
    當時，被告甲○○與同案被告李國珍係在現場工寮內泡茶，並未在現場引導卡車
    進入傾倒廢土，則戊○○之證言，尚不足以作為認定被告甲○○有前揭犯行之證
    據。
  (四)末查，依卷附現場照片以觀，前開土地被違法開挖及傾倒頗為嚴重，顯係已遭長
    時期傾倒廢土垃圾，應非一夕之間所致，苟被告甲○○同意出租該土地作為廢土
    場，李國珍前又曾在該處破壞被告甲○○所裁植之樹木傾倒廢土，為李國珍所自
    承，則李國珍對於該處土地坐落、界址，已知之甚詳，案發當時又係在場指揮調
    度，衡情自無庸再由被告甲○○到現場引導卡車進入之必要，益見被告甲○○所
    辯伊並無同意李國珍傾倒廢土，案發當時伊係至現場阻止李國珍傾倒廢土等情為
    可採；且被告甲○○至現場發現有傾倒廢土時，即與李國珍理論，李國珍並佯以
    要叫老闆來與伊談，伊乃在現場等待，並與李國珍泡茶等情，有如前述，則被告
    甲○○未能及時報警，應係在場等待李國珍所謂「老闆」之故，尤難以被告未及
    時報警，遽認被告甲○○已同意傾倒廢土。
五、此外復查其他積極證據，足認被告甲○○同意被告李國珍、詹村於其共有土地
    上從事開挖整地等行為，自難僅憑同案被告李國珍上開有瑕疵之指述，即認被告
    甲○○涉有公訴人所指之犯行，從而，原審以不能證明被告甲○○犯罪，而為諭
    知其無罪之判決，經核並無違誤，公訴人上訴意旨，指摘原判決不當，求予撤銷
    改判，為無理由，應駁回其上訴。
據上論斷，應依刑事訴訟法第三百六十八條，判決如主文。
本案經檢察官彭坤業到庭執行職務。
中      華      民      國      八十九      年    五    月    十二      日
                              臺灣高等法院刑事第十八庭
                                  審判長法  官  吳      敦
                                        法  官  吳  明  峰
                                        法  官  林  陳  松
右正本證明與原本無異。
如不服本判決應於收受送達後十日內向本院提出上訴書狀，其未敘述上訴之理由者並
得於提起上訴後十日內向本院補提理由書（均須按他造當事人之人數附繕本）。
                                        書記官  鎖  瑞嶺
中      華      民      國      八十九      年    五    月    十六      日
附錄本案所犯法條全文
水土保持法第三十二條
在公有或私人山坡地或國﹑公有林區或他人私有林區內未經同意擅自墾殖﹑占用或從
事第八條第一項第二款至第五款之開發﹑經營或使用，致生水土流失或毀損水土保持
之處理與維護設施者，處六月以上五年以下有期徒刑，得併科新臺幣六十萬元以下罰
金。但其情節輕微，顯可憫恕者，得減輕或免除其刑。
前項情形致釀成災害者，加重其刑至二分之一；因而致人於死者，處五年以上十二年
以下有期徒刑，得併科新臺幣一百萬元以下罰金；致重傷者，處三年以上十年以下有
期徒刑，得併科新臺幣八十萬元以下罰金。
因過失犯第一項之罪致釀成災害者，處一年以下有期徒刑，得併科新臺幣六十萬元以
下罰金。
第一項未遂犯罰之。
犯本條之罪者，其墾殖物﹑工作物﹑施工材料及所使用之機具沒收之。


司法院資訊處製作；財團法人民間司法改革基金會備份。
